【裁判字號】    89,交訴,7
【裁判日期】    891130
【裁判案由】    公共危險
【裁判全文】
臺灣花蓮地方法院刑事判決                            八十九年度交訴字第七號
    公  訴  人  臺灣花蓮地方法院檢察署檢察官
    被      告  戊○○
右列被告因公共危險等案件，經檢察官提起公訴（八十九年度偵字第九０號），本院
判決如左：
    主  文
戊○○服用酒類，不能安全駕駛動力交通工具而駕駛，處罰金壹萬貳仟元，如易服勞
役以佰元折算壹日。
被訴駕駛動力交通工具肇事，致人受傷而逃逸部分，無罪。
    事  實
一、戊○○於民國（下同）八十八年十二月二十三日二十二時許起，在花蓮縣玉里鎮
    ○○路「ＮＩＣＥ泡沬紅茶店」飲用玉泉清酒一瓶餘，迨至同日二十三時九分許
    ，其已因飲酒過量而達不能安全駕駛動力交通工具之程度，竟仍駕駛車號ＧＮ─
    八一一一號自用小客車搭載友人乙○○，沿花蓮縣玉里鎮○○路由南往北方向行
    駛，途經該路與民族街之交岔路口處時，因酒醉導致注意與反應能力不足，因而
    撞及沿民族街由西往東方向騎乘ＨＧＭ─０四六號機車之丁○○，致陳某受有頭
    、胸部擦傷之傷害（過失傷害部分未據告訴），嗣經警據報查獲，測試其酒後吐
    氣酒精濃度達每公升零點七九毫克。
二、案經花蓮縣警察局玉里分局報請臺灣花蓮地方法院檢察署檢察官偵查起訴。
    理  由
甲、有罪部分：
一、訊據被告戊○○坦承酒後駕車，且稱當時已感覺酒醉等語，證人即訊問被告之警
    員丙○○亦證稱被告對答時可感覺其有喝酒等語，足證被告駕車時已處於酒醉狀
    態，顯已達不能安全駕駛之程度，此外復有酒精測定值表、刑法第一百八十五條
    之三查獲後測試、觀察職務報告、道路交通事故調查報告表及照片二幀附卷可稽
    ，事證明確，被告此部分犯行堪以認定。
二、核被告所為，係犯刑法第一百八十五條之三之罪。爰審酌被告並無犯罪紀錄，有
    臺灣花蓮地方法院檢察署刑案資料查註紀錄表在卷可參，素行尚佳，其飲酒後仍
    駕駛車輛，罔顧道路交通安全，嚴重威脅他人之生命、財產，復因而肇事致人受
    傷，惡性匪淺，及其犯後坦承犯行，態度良好等一切情狀，量處如主文所示之刑
    ，並諭知易服勞役之折算標準。
乙、無罪部分：
一、公訴意旨另以：被告於上開時地駕車撞及被害人丁○○後，明知肇事致陳某受傷
    ，竟未停車而逃逸，因認被告另涉有刑法第一百八十五條之四之駕駛動力交通工
    具致人受傷而逃逸罪嫌云云。
二、按犯罪事實應依證據認定之，無證據不得推定其犯罪事實，刑事訴訟法第一百五
    十四條定有明文。次按認定犯罪事實所憑之證據，無論直接證據或間接證據，其
    為訴訟上之證明，須於通常一般之人均不致有所懷疑，而得確信其為真實之程度
    者，始得據為有罪之認定，倘其證明尚未達到此一程度，而有合理之懷疑存在時
    ，即應為無罪之認定（最高法院七十六年臺上字第四九八六號判例參照）。再刑
    法第一百八十五條之四之肇事逃逸罪，並無處罰過失犯之規定，故須行為人知悉
    其有肇事致人死傷之事實後，仍基於逃逸之意思故為逃逸之行為始足當之。訊之
    被告堅決否認右揭犯行，辯稱：伊肇事後，僅向前續行約二十公尺即折回現場，
    當時伊正與乙○○交談，不知碰撞到何物，伊認為係小擦撞，且伊亦遭受驚嚇，
    故繼續往前開等語。經查：
（一）證人丁○○於本院調查時證稱：當時伊騎機車行經中山路與民族街口，遭一部
      白色汽車撞及，該車並未停車，繼續往前開，伊同學甲○○見狀騎機車在後緊
      追，伊則送醫急救，伊頭、胸部受傷，住院三、四日，伊認識被告，但不熟等
  語。證人甲○○證稱：當時伊騎機車載朋友在丁○○機車後方，行經路口時，
      丁○○遭汽車撞及，伊朋友下車打電話報警，伊則緊追該汽車，追約二百公尺
      ，該車停於路旁，伊上前查看車牌，見車內有二人，嗣該車往前開，伊即至派
      出所報案，約五分鐘後，該車開回現場等語。證人丙○○證稱：伊至現場時，
      傷者已送醫，僅留機車一部，伊畫現場圖時，被告汽車駛至現場後方約二十公
      尺左右（嗣經證人實地測量為八十公尺），伊同事告知該車即肇事車輛，伊回
      頭看見被告已快走到現場，被告到現場後，站在一旁觀看，路人告知被告係駕
      車之人，伊即將被告帶回派出所測試酒精濃度等語。按本件車禍發生於八十八
      年十二月二十三日二十三時九分許，被告於同日二十三時十六分在玉里派出所
      接受吐氣酒精濃度測試，有道路交通事故調查報告表及酒精測試值表在卷可參
      ，二者相隔僅約七分鐘，而此尚包括被告肇事後繼續前駛、停於路旁、折回現
      場後方八十公尺停車、下車步行至現場、經警帶回派出所、測試吐氣酒精濃度
      等所耗費之時間，據此可推知被告係於肇事後極短之時間內即折回現場，其於
      肇事後雖未立即停車，惟亦僅續行二百公尺即停於路旁，嗣更於極短之時間內
      即折回現場，則被告果有逃離現場之意，衡情其於甫肇事後加速逃離猶恐不及
      ，焉有續行二百公尺後即停車，甚更折回現場之理？是被告是否具有公訴人所
      指肇事逃逸之故意，殊堪深疑。
（二）本件車禍地點為花蓮縣玉里鎮○○路與民族街交岔路口，距玉里派出所約一百
      十九公尺，車禍後，有附近民眾幫忙報警等情，業據證人丙○○及丁○○證述
      明確，是車禍地點屬通衢大街、人車往來頻繁之處，衡諸經驗法則，雖至愚之
      人亦不至於此情況下故意逃逸而受加重處罰之風險，被告辯稱無逃逸之故意，
      尚非全無可信之理。
（三）證人乙○○於本院囑託臺灣板橋地方法院訊問時證稱：當晚伊與被告喝酒後，
      被告駕車搭載伊欲返回伊投宿之旅社，伊於車內躺著睡，嗣身上有碎玻璃，伊
      問被告發生何事，被告稱與人發生碰撞，當時被告受驚嚇，臉色一陣青，一陣
      白，不知所措，未踩煞車，亦未踩油門，僅使車子依原來速度往前滑行，伊要
      求被告開回現場察看是否有人受傷，需要協助，被告回過神來即決定開回現場
      ，並即迴轉開回現場，另碰撞後，被告並未表示不想停車、繼續往前開之意等
      語。是被告肇事後，已然極度驚嚇，於此失神情境下是否猶有餘慮思及逃離現
      場，實不無疑問；再被告肇事後，僅依原來車速滑行，亦足證其主觀上並未生
      起逃逸之犯意，否則儘可猛踩油門、加速離去。尤其被告碰撞後並無表示不欲
      停車、繼續前駛之意，且於心神恢復後即決定返回現場，益證其確無逃逸之故
      意。
（四）綜上所述，被告駕車肇事後雖離開現場，然其主觀上既無肇事逃逸之意思，即
      難以刑法第一百八十五條之四之罪相繩。此外，復查無其他證據足證被告有何
      公訴人所指駕駛動力交通工具肇事致人受傷後逃逸之犯行，此部分不能證明被
      告犯罪，自應為其無罪之諭知。
據上論斷，應依刑事訴訟法第二百九十九條第一項前段、第三百零一條第一項，刑法
第一百八十五條之三、第四十二條第二項，罰金罰鍰提高標準條例第二條，判決如主
文。
本案經檢察官李子春到庭執行職務。
中      華      民      國    八十九    年     十一     月     三十     日
                              臺灣花蓮地方法院刑事庭
                                  法      官  陳  文  通
右正本證明與原本無異。
如對本判決不服，應於送達後十日內，向本院提出上訴狀。（應抄附繕本）告訴人或
被害人如對於本判決不服者，應具備理由請求檢察官上訴，其上訴期間之計算係以檢
察官收受判決正本之日期為準。
                                  法院書記官
中      華      民      國    八十九    年     十一     月     三十     日
附錄本判決論罪之法律條文：
刑法第一百八十五條之三：
服用毒品、麻醉藥品、酒類或其他相類之物，不能安全駕駛動力交通工具而駕駛者，
處一年以下有期徒刑、拘役或三萬元以下罰金。


司法院資訊處製作；財團法人民間司法改革基金會備份。
